【裁判字號】    97,審易,1560
【裁判日期】    971128
【裁判案由】    侵占
【裁判全文】
臺灣桃園地方法院刑事判決            97年度審易字第1560號
公  訴  人  臺灣桃園地方法院檢察署檢察官
被      告  甲○○
上列被告因業務侵占案件，經檢察官提起公訴（97年度偵緝字第
1166號），被告於本院準備程序進行中，就被訴事實為有罪之陳
述，經本院告知簡式審判程序意旨，並聽取公訴人及被告之意見
後，本院裁定依簡式審判程序審理，判決如下：
    主      文
甲○○意圖為自己不法之所有，而侵占對於業務上所持有之物，
處有期徒刑壹年，減為有期徒刑陸月，如易科罰金，以銀元參佰
元即新臺幣玖佰元折算壹日。
    事實及理由
一、甲○○自民國90年10月12日起至95年6 月22日止，任職於順
    益汽車股份有限公司（下稱順益公司）擔任業務銷售代表，
    負責向客戶銷售汽車、收取客戶購買汽車之價金，為從事業
    務之人。竟意圖為自己不法之所有，於95年6 月15日，利用
    上開職務機會，在桃園縣大園鄉○○路○段75號之「順益公
    司大園營業所」內，向順益公司之客戶廖富明收取車款新臺
    幣24萬元後，以易持有為所有之意思，將上開款項予以侵占
    入己。嗣為順益公司發覺，始悉上情。案經順益公司訴由臺
    灣桃園地方法院檢察署檢察官偵查起訴。
二、證據名稱：
  (一)被告於檢察官偵訊及本院審理時之自白。
  (二)順益公司分期客戶資料表、收據影本、存證信函、員工保證
    書各1 紙。
三、刑法及刑法施行法部分條文業經修正公布，並均於95年07月
    1 日施行。修正後刑法第二條第一項之規定，係規範行為後
    法律變更所生新舊法律比較適用之準據法，於修正後刑法施
    行後，應適用修正後刑法第二條第一項規定之從舊從輕之原
    則為比較；修正後刑法第二條第二項，則為同條第一項之特
    別規定，於修正後刑法施行後，關於非拘束人身自由之保安
    處分，應依修正後刑法第二條第二項之規定，適用裁判時之
    法律。又修正後刑法第三十五條，乃刑之重輕之法定次序與
    標準，應適用裁判時之修正後刑法第三十五條之規定。修正
    後刑法第二條第一項係採從舊從輕原則，適用最有利於行為
    人之法律。比較時應就罪刑有關之共犯、未遂犯、連續犯、
    牽連犯、結合犯，以及累犯加重，自首減輕暨其他法定加減
    原因（如身分加減）與加減例等一切情形，綜其全部之結果
    而為比較。關於易科罰金之折算標準、易服勞役之折算標準
    及期限、罰金與死刑是否併予執行、多數有期徒刑定應執行
    之刑時之最高刑期之限制等之修正，事涉行為人易刑折算標
    準金額之多寡與期限之長短及定執行刑時能否就罰金刑併予
    執行或有期徒刑定應執行之刑時最高度之限制，應依修正後
    刑法第二條第一項規定，適用最有利於行為人之法律。拘束
    人身自由之保安處分，並非屬修正後刑法第二條第二項規定
    應適用裁判時法之範圍，除有特別規定者外，應依修正後刑
    法第二條第一項規定，適用最有利於行為人之法律。從刑附
    屬於主刑，除法律有特別規定者外，依主刑所適用之法律。
    惟如無有利或不利情形，即新舊法處罰之輕重相同，無比較
    適用之問題，非修正後刑法第二條第一項所指法律有變更，
    即無修正後刑法第二條第一項之適用，應依一般法律適用原
    則，適用裁判時法。惟如逕行適用行為時法，因結果並無不
    同，對判決不生影響，上訴審毋庸撤銷改判（以上參考最高
    法院95年05月23日刑事庭第08次會議決議95年11月07日第21
    次刑事庭會議紀錄及最高法院24年上字第4634號、24年上字
    第5292號、27年上字第2615號判例）。本件被告行為後法律
    有變更，關於法定罰金刑最低度部分，由修正前刑法第三十
    三條第五款規定為銀元一元以上，依罰金罰鍰提高標準條例
    第一條前段提高10倍為銀元10元（折算為新台幣30元）以上
    ，修正後刑法第三十三條第五款則修正為新台幣一千元以上
    ，以百元計算；就罰金刑之加重，修正前罰金刑加重僅加重
    其最高度，最低度毋庸加重，修正後之規定則就最高度及最
    低度同加重之；而就易科罰金之折算標準部分，由修正前刑
    法第四十一條第一項前段規定（得以銀元一元以上三元以下
    折算一日），並依修正前罰金罰鍰提高標準條例第二條規定
    提高一百倍為銀元一百元以上三百元以下（即新台幣三百元
    以上九百元以下）折算一日，修正後刑法第四十一條第一項
    前段則修正為得以新台幣一千元、二千元或三千元折算一日
    ，裁判時罰金罰鍰提高標準條例第二條並已刪除。本件綜其
    罪刑全部比較結果，以行為時法有利於被告，應適用行為時
    法。核被告所為，係犯刑法刑法第三百三十六條第二項之業
    務侵占罪。爰審酌被告侵占其上開業務上所持有之款項數額
    ，犯後雖為前開自白，然尚未與被害人公司達成和解等一切
    情狀，量處如主文所示之宣告刑。次按中華民國九十六年罪
    犯減刑條例業經於96年7 月4 日公布，同年月6 日生效，依
    該條例第十六條規定，自96年07月16日施行；被告犯罪係在
    96年04月24日以前，又無該條例所規定不得減刑之情形，應
    依該條例第二條第一項第三款規定，減其宣告刑二分之一，
    而減刑如主文所示；被告行為後關於易科罰金之折算標準法
    律有變更，已如前述，比較行為時法與裁判時法，以行為時
    法有利於被告，應適用修正前刑法第四十一條第一項前段、
    修正前罰金罰鍰提高標準條例第二條規定，並諭知易科罰金
    之折算標準，以示懲儆。
四、依刑事訴訟法第273 條之1 第1 項、第299 條第1 項前段、
    第310 條之2 、第454 條第1 項，修正後刑法第2 條第1 項
    前段，刑法第336 條第2 項，修正前刑法第33條第5 款、第
    41條第1 項前段，刑法施行法第1 條之1 第1 項、第2 項前
    段，修正前罰金罰鍰提高準條例第2 條，中華民國九十六年
    罪犯減刑條例第2 條第1 項第3 款、第7 條、第9 條，判決
    如主文。
五、如不服本判決，得於判決書送達之翌日起10日內，以書狀敘
    述理由，向本庭提出上訴。
本案經檢察官施昱廷到庭執行職務。
中    華    民    國    97    年    11    月    28    日
                        刑事庭  法  官  劉為丕
以上正本證明與原本無異。
如不服本判決應於收受判決後10日內向本院提出上訴書狀，並應
敘述具體理由。其未敘述上訴理由者，應於上訴期間屆滿後20日
內向本院補提理由書 (均須按他造當事人之人數附繕本)「 切勿
逕送上級法院」。
                                書記官  陳淑瓊
中    華    民    國    97    年    11    月    28    日
附錄本案論罪科刑依據之法條：
中華民國刑法第336條（公務公益侵占罪、業務侵占罪）
對於公務上或因公益所持有之物，犯前條第1 項之罪者，處1 年
以上7 年以下有期徒刑，得併科5 千元以下罰金。
對於業務上所持有之物，犯前條第1 項之罪者，處6 月以上5 年
以下有期徒刑，得併科3 千元以下罰金。
前二項之未遂犯罰之。


司法院資訊處製作；財團法人民間司法改革基金會備份。
